臺灣臺中地方法院刑事判決　　　　　　　 96年度易字第234號
公　訴　人　臺灣臺中地方法院檢察署檢察官
被　　　告　乙○○
上列被告因詐欺案件，經檢察官提起公訴（九十五年度偵緝字第
二二○二號），本院判決如下：
    主    文
乙○○無罪。
    理   由
一、公訴意旨略以：被告乙○○明知現今社會詐欺集團用以向被
    害人施行詐術之聯絡電話，均使用以他人名義申請之電話，
    藉以掩飾犯行及躲避警方之追查，對於提供電話雖無引發他
    人萌生犯罪之確信，但仍基於縱若有人持以犯罪亦不違反其
    本意之幫助犯意，於民國九十三年五月三十一日，向和信電
    訊股份有限公司申辦0000000000號行動電話門號
    ，提供予不詳姓名之詐欺集團成員使用，容任他人作為詐欺
    取財之聯絡電話，該詐欺成員取得上開行動電話後，即基於
    意圖為自己不法所有之犯意，由詐欺集團成員於九十四年十
    二月三十日十二時許，以上開行動電話撥打電話予被害人甲
    ○○，佯稱係證人即被害人甲○○之社區大學同學，因支票
    到期，急需款項新臺幣（下同）三萬元應急，致證人甲○○
    因而陷於錯誤，誤認該詐欺集團成員即為其同學，而依其指
    示，於九十四年十二月三十日，匯款三萬元入案外人吳佳璇
    （另案由臺灣士林地方法院檢察署檢察官偵辦）在臺中商業
    銀行豐原分行開立帳號第000000000000號帳戶
    ，旋遭提領一空，嗣經證人甲○○查證後，始悉受騙，因認
    被告涉犯刑法第三十條第一項、第三百三十九條第一項之幫
    助詐欺取財罪嫌。
二、按犯罪事實應依證據認定之，無證據不得認定犯罪事實，又
    不能證明被告犯罪者，應諭知無罪之判決，刑事訴訟法第一
    百五十四條第二項及第三百零一條第一項分別定有明文。次
    按刑事訴訟法上所謂認定犯罪事實之證據，係指足以認定被
    告確有犯罪行為之積極證據而言；如未能發現相當證據或證
    據不足以證明，自不能以推測或擬制之方法，以為裁判基礎
    （最高法院二十九年上字第三一○五號、四十年台上字第八
    十六號判例參照）。又檢察官就被告犯罪事實，應負舉證責
    任，並指出證明之方法，刑事訴訟法第一百六十一條第一項
    定有明文，因此，檢察官對於起訴之犯罪事實，應負提出證
    據及說服之實質舉證責任。倘其所提出之證據，不足為被告
    有罪之積極證明，或其指出證明之方法，無從說服法院以形
    成被告有罪之心證，基於無罪推定之原則，自應為被告無罪
    判決之諭知（最高法院九十二年台上字第一二八號判例參照
    ）。
三、公訴意旨認被告涉犯幫助詐欺取財罪嫌，無非係以證人甲○
    ○於警偵訊之證述，及臺北市政府警察局士林分局天母派出
    所刑事呈報單、和信電訊股份有限公司000000000
    0號行動電話申請書為其論據之基礎。訊據被告堅詞否認有
    何幫助詐欺取財之犯行，並辯稱：伊九十二年間就從臺北縣
    三重市，搬至臺中縣潭子鄉居住，九十二年十二月間伊不曾
    上臺北，前開門號0000000000號之行動電話，並
    不是伊申請的，申請書上的簽名不是伊簽的，且該門號申請
    書上的身分證的戶籍址，與伊所申請之000000000
    號行動電話上不同，且健保卡之卡號也不同等語。經查：
(一)、證人即被害人甲○○於九十四年十二月三十日十二時許，接
    獲詐欺集團成員以前開0000000000號行動電話，
    撥打證人甲○○之電話，向其佯稱係證人甲○○社區大學同
    學，因支票到期，急需款項三萬元應急，致證人甲○○因而
    陷於錯誤，誤認該詐欺集團成員即為其同學，而依其指示，
    於九十四年十二月三十日，匯款三萬元入案外人吳佳璇所有
    之臺中商業銀行豐原分行帳號第000000000000
    號帳之戶等情，業據證人甲○○證述在卷，復有臺新國際商
    業銀行國內匯款申請書一紙、臺中商業銀行豐原分行九十四
    年三月十六日中豐原字第○九四○四一○○○二○四號函所
    檢附之案外人吳佳璇之存款業務往來申請約定書、交易明細
    、護照、中華民國外僑居留證等在卷可稽，堪可認定。惟此
    僅得證明證人甲○○確遭人以前開方式詐欺，但仍不足以推
    論前開0000000000號行動電話係被告提供予詐欺
    集團成員使用。
(二)、公訴人係以0000000000號行動電話申請書所留存
    之簽名筆跡、國民身分證影本均與被告另行申請持用之00
    00000000號行動電話服務申請書上所留存之簽名筆
    跡、國民身分證影本均相同，而認前開000000000
    0號行動電話為被告所申請，而詐欺證人甲○○之詐欺集團
    成員確係以前開電話予證人甲○○連絡，進而推論前開行動
    電話應係被告提供予詐欺集團成員使用云云。惟前開000
    0000000門號之行動電話係於九十四年十二月十九日
    許申請，此有和訊電訊函覆之查詢單一紙在卷可憑 (本院卷
    第二二頁、九十五年度核交字第一○二三號卷第三一頁)，
    公訴意旨認係九十三年五月三十一日所申請一節已有違誤，
    而被告自行申請之0000000000門號之行動電話，
    係於九十三年五月三十一日所申請，此有臺灣大哥大股份有
    限公司九十五年十一月九日法大字第○九五○五七九六五號
    函檢附之臺灣大哥大股份有限公司行動電話服務申請書一紙
    在卷可參 (九十五年度偵緝字第二二○二號卷第四四頁)，
    是可知被告所有之0000000000門號之行動電話係
    申請在先，本案之前開電話係申請在後，然觀前開申請在前
    之0000000000號電話申請書上所附之身分證影本
    ，被告之戶籍址，已由臺北縣三重市，遷至臺中市○區○○
    ○路、臺中市○區○○街，最後遷至臺中縣潭子鄉○○○○
    街之地址，而本案申請在後之前開電話申請書上之身分證，
    其正面與前開0000000000號之身分證影本相同，
    然背面之戶籍址仍係臺北縣三重市之地址，並無遷移之紀錄
    ，顯見本案行動電話申請書上之身分證影本，應非被告於九
    十四年十二月十九日間實際使用之身分證。又按申請易付卡
    之行動電話門號須帶身分證以便核對，然依前開所述000
    0000000號申請時，所使用之身分證，並非被告實際
    使用之身分證，則前開行動電話是否確係被告所申請，即非
    無疑。再者，前開0000000000號申請書上簽名欄
    之「乙○○」字跡，經本院與被告當庭書寫之「乙○○」字
    跡(本院卷第十八頁)，相互比對，兩者書寫之神韻、運筆之
    筆順及文字之結構顯有不同，應非出於同一人之手筆，然經
    本院將前開被告當庭書之「乙○○」字跡，再與被告000
    0000000號行動電話申請書上簽名之字跡相核對，兩
    者書寫之神韻、運筆之筆順及文字之結構，均甚為神似，足
    見前開0000000000號行動電話申請書上之簽名，
    確係被告之手筆，益徵被告於本院審理時，經本院要求其親
    書其姓名之際，亦無刻意掩飾其平常簽名之字跡。準此，前
    開0000000000門號之行動電話申請書上所留存之
    身分證影本，確與被告九十四年十二月十九日許實際使用之
    身分證有所出入，且該申請書上簽名之字跡，亦與被告簽名
    之字跡不同，足見前開0000000000號之行動電話
    應非被告所申請。是以，本案既無法證明前開000000
    0000門號之行動電話係被告所申請，自無法以此進一步
    推論前開0000000000號之門號係被告提供予詐欺
    集團成員供詐欺取財使用，而有幫助詐欺取財之犯行。
四、綜上所述，本件被告被訴幫助詐欺取財之犯行，公訴人所提
    出之證據或所指出之證明方法，尚不足為被告有罪之積極證
    明，或說服本院形成被告有罪之心證。公訴人所指此部分之
    犯罪事實即屬不能證明，揆諸前開之說明依法自應諭知無罪
    之判決。
據上論斷，應依刑事訴訟法第三百零一條第一項，判決如主文。
中　　華　　民　　國　　96　　年　　3 　　月　　29　　日
                  刑事第十四庭  審判長法  官  陳  葳
                                      法  官  洪堯讚
                                      法  官  劉逸成
上正本證明與原本無異。
如不服本判決，應於送達後十日內向本院提出上訴狀（須附繕
本），上訴於臺灣高等法院臺中分院。
                                      書記官  高勳楠
中　　華　　民　　國　　96　　年　　3 　　月　　29　　日
